最高法院民事判決　　　　　　　　一○○年度台上字第七五號
上　訴　人　鉅螢企業股份有限公司
法定代理人　林欽盛
訴訟代理人　葉張基律師
被 上訴 人　高雄市政府經濟發展局
法定代理人　劉馨正
上列當事人間請求給付營運權利金事件，上訴人對於中華民國九
十九年九月二十三日台灣高等法院高雄分院第二審判決（九十八
年度上字第一六三號）提起上訴，本院判決如下：
    主  文
原判決廢棄，發回台灣高等法院高雄分院。
    理  由
本件被上訴人主張：兩造於民國九十年六月二十八日訂立「高雄
市工商展覽中心委託經營契約書」（下稱系爭契約），約定伊將
所有高雄市工商展覽中心及其與高雄市音樂館相通之地下室停車
場（下稱系爭建物）委託上訴人管理經營，委託營運管理期間為
九年十個月，即至一百年四月二十八日止，上訴人並於九十一年
二月十二日正式開始營運，依系爭契約第三條第四款約定：「乙
方（即上訴人）應自開始營運次月起，前兩年按月給付甲方（即
被上訴人）營運權利金新台幣（下同）五十萬元，自第三年起提
高至每月一百萬元。營運權利金應於當月五日前付清」。惟上訴
人積欠九十四年七月及九十五年四月之營運權利金共二百萬元，
屢經催討，亦拒不給付等情，爰依履行契約之法律關係，求為命
上訴人給付二百萬元及加計法定遲延利息之判決。
上訴人則以：就被上訴人主張伊積欠該二個月份之營運權利金之
事實，並不爭執。惟以：系爭建物建造結構不良，每逢大雨即發
生嚴重漏水，屢經催告被上訴人修繕，均無結果，系爭建物嚴重
積水，無法保持合於使用之狀態，被上訴人對伊自應負債務不履
行之損害賠償責任。其中九十四年六月二十七日大雨來襲，系爭
建物一樓嚴重積水，致原訂九十四年六月二十七日至七月十一日
在該一樓大廳舉行之「二○○五年ESPN世界撞球錦標賽」（下簡
稱ESPN撞球賽）不得不移至三樓舉行，所衍增之場地費一百十四
萬九千八百二十六元當屬伊之損害。九十四年七月八日大雨來襲
，造成地下一樓之管道間漏水，導致放置在地下一樓之匯流排短
路跳電，伊緊急租用發電機，並找人修理，支出租用發電機一萬
二千元及修理發電機費九萬六千元。為配合被上訴人對系爭建物
之修繕，伊遭訴外人台灣高氧開發股份有限公司（下簡稱高氧公
司）取消原展期各為九十四年十二月三十日起至九十五年一月六
日止及九十四年十一月二十九日起至九十四年十二月六日止之借
用合約，受有原可預期收取之租金合計二百二十萬元之營業損失
。另遭訴外人經津國際股份有限公司、經津國際展覽有限公司、
光華國際展覽股份有限公司、華聯展覽有限公司取消（合稱經津
等四公司）原於九十四年四月二十七日及九十四年七月二十七日
所簽訂之借用契約，經扣除經津公司嗣又與伊重新議定之租賃合
約之租金收入後，伊受有原可預期收取之租金合計四百九十三萬
七千二百元之營業損失，以上合計八百三十九萬五千零二十六元
為伊可得向被上訴人請求債務不履行之損害賠償額，爰主張與被
上訴人之本件請求抵銷之，經抵銷後，被上訴人已無可資請求之
金額等語，資為抗辯。
原審維持第一審所為上訴人敗訴之判決，駁回其上訴，無非以：
被上訴人主張上訴人積欠伊二個月份之營運權利金共二百萬元之
事實，業據提出系爭契約書、九十四年八月三十日高市建設二字
第0940016950號函、九十五年五月二十九日高市建設二字第0950
011304號函在卷為證，且為上訴人所不爭執，自可信為真實。被
上訴人基於契約之法律關係，訴請上訴人給付，於法自屬有據。
另按主張抵銷之請求，其成立與否經裁判者，以主張抵銷之額為
限，有既判力，民事訴訟法第四百條第二項定有明文。又訴訟標
的為確定判決之效力所及者，法院應以裁定駁回之，亦為民事訴
訟法第二百四十九條第一項第七款所明定。是被告在本訴訟中，
為抵銷之抗辯，其成立與否經裁判確定者，在被告主張抵銷之額
度內，有其既判力，應受一事不再理法則之限制，被告不得為相
反之主張，法院亦不得為與該確定判決意旨相反之判斷。經查，
本件被上訴人在另案台灣高雄地方法院九十七年重訴字第一○八
號遷讓房屋案，係起訴主張本件上訴人依系爭契約規定，應給付
被上訴人九十四年七月、九十五年四月、五月及七月至十一月之
營運權利金每月一百萬元，及九十四年度市政建設經費捐贈款一
百二十二萬三千九百十二元，合計九百二十二萬三千九百十二元
，經被上訴人催告給付未果後，已於九十六年三月十四日終止系
爭契約，而訴請遷讓房屋等，上訴人在該另案抗辯稱系爭建物有
上開嚴重漏水之情形，致上訴人受有損失場地費五十一萬九千七
百五十元、建築師鑑定費五萬元、清潔工資四萬元、水泥工資二
萬五千元、租用發電機費一萬二千元、修理發電機費九萬六千元
、高氧公司解約之租金收益的營業損失二百二十萬元、經津等四
公司解約之租金收益的營業損失五百七十二萬二千二百元，合計
八百六十六萬四千九百五十元，被上訴人對之應負債務不履行之
損害賠償責任，主張以之與被上訴人所主張上訴人應給付之九百
二十二萬三千九百十二元債務，相互抵銷云云，業經該另案之第
一審法院認定上訴人對被上訴人並無上開八百六十六萬四千九百
五十元債權存在，其抵銷之抗辯為無理由，上訴人積欠被上訴人
上開九百二十二萬三千九百十二元之債務未清償，被上訴人終止
系爭契約合法有效，而判決上訴人應將系爭建物遷讓予被上訴人
，確定在案，有台灣高雄地方法院九十七年重訴字第一○八號、
台灣高等法院高雄分院九十九年上字第八六號民事判決在卷可稽
。揆諸上開說明，在此範圍內有其既判力，上訴人應受其拘束，
不得於本件再為抵銷之抗辯，法院亦不得為相反之判斷。從而上
訴人以損失場地費五十一萬九千七百五十元、租用發電機費一萬
二千元、修理發電機費九萬六千元、高氧公司解約之租金收益的
營業損失二百二十萬元、經津等四公司解約之租金收益的營業損
失四百九十三萬七千二百元，被上訴人對之應負債務不履行之損
害賠償責任，主張以之與被上訴人之請求抵銷，自不足取。又九
十四年六月二十七日大雨來襲，使系爭建物一樓嚴重積水，致原
訂九十四年六月二十七日至七月十一日在該一樓大廳舉行之ESPN
撞球賽不得不移至三樓舉行，惟該時一樓大廳並無供其他使用，
已據上訴人自陳在卷，自無一樓大廳仍需使用而衍增費用致受有
損害之情形，又ESPN既已向上訴人繳交原約定租用一樓大廳之場
地費一百八十萬元，超過上訴人所主張更換至三樓所需付之場地
費一百十四萬九千八百二十六元，自難認上訴人受有任何之損失
，上訴人主張被上訴人應賠償其因此所受之三樓場地費損害一百
十四萬九千八百二十六元，自無理由。上訴人依上開之事實，主
張被上訴人對之負有債務不履行之損害賠償責任，應賠償上訴人
一百十四萬九千八百二十六元，並以之與被上訴人本件之請求抵
銷，並非有理，則以逾上開既判力範圍部分即六十三萬零七十六
元之損害賠償請求權，主張抵銷本件被上訴人之請求，為不可採
。綜上所述，被上訴人依履行契約之法律關係，請求上訴人給付
營運權利金二百萬元本息，為有理由，應予准許等詞，為其判斷
之基礎。
查上訴人辯稱：另案伊已向最高法院提起上訴，伊的抵銷抗辯係
在一審上訴二審的一部上訴範圍內，不能因其他部分沒有上訴，
而使一部上訴的範圍亦被認為確定，所以伊抵銷的範圍尚未確定
，沒有既判力與爭點效的問題等語（見原審卷第二宗第八八頁筆
錄），為其重要之防禦方法，且攸關上訴人於前案主張抵銷而不
得在本件再行主張之範圍為何，原審未調卷查明，並說明其取捨
意見，即為不利於上訴人之判斷，殊屬可議。又場地費之損失超
過六十三萬零七十六元部分與之有牽連關係，併予發回。上訴論
旨，指摘原判決不當，求予廢棄，非無理由。
據上論結，本件上訴為有理由。依民事訴訟法第四百七十七條第
一項、第四百七十八條第二項，判決如主文。
中    華    民    國  一○○  年    一    月   十三   日
                      最高法院民事第三庭
                          審判長法官  劉  延  村  
                                法官  許  澍  林  
                                法官  黃  秀  得  
                                法官  魏  大  喨  
                                法官  沈  方  維  
本件正本證明與原本無異
                                      書  記  官  
中    華    民    國  一○○  年    一    月  二十五  日
                                                      K